【裁判字號】    99,訴,206
【裁判日期】    990309
【裁判案由】    偽造文書等
【裁判全文】
臺灣臺中地方法院刑事判決               99年度訴字第206號
公  訴  人  臺灣臺中地方法院檢察署檢察官
被      告  甲○
選任辯護人  陳鴻飛律師
被      告  丙○○
上列被告等因偽造文書等案件，經檢察官提起公訴（98年度偵字
第16580 號），被告等於準備程序中就被訴事實為有罪之陳述，
本院於聽取當事人之意見後，合議庭裁定以簡式審判程序審理，
判決如下：
    主    文
甲○共同犯行使偽造私文書罪，處有期徒刑參月，如易科罰金，
以新臺幣壹仟元折算壹日；又共同犯行使偽造私文書罪，處有期
徒刑參月，如易科罰金，以新臺幣壹仟元折算壹日。應執行有期
徒刑伍月，如易科罰金，以新臺幣壹仟元折算壹日。偽造兆豐產
物保險股份有限公司團體傷害險續期繳費通知書之「要／主被保
險人簽名欄」內偽造之「乙○○」署押壹枚、軍民利家專案II加
保名冊之「主被保險人姓名及簽章欄」內偽造之「郭芳龍」署押
貳枚、「持卡人親自簽名欄」內偽造之「乙○○」署押壹枚，均
沒收。
丙○○共同犯行使偽造私文書罪，處有期徒刑貳月，如易科罰金
，以新臺幣壹仟元折算壹日，又共同犯行使偽造私文書罪，處有
期徒刑貳月，如易科罰金，以新臺幣壹仟元折算壹日。應執行有
期徒刑參月，如易科罰金，以新臺幣壹仟元折算壹日。緩刑貳年
。偽造兆豐產物保險股份有限公司團體傷害險續期繳費通知書之
「要／主被保險人簽名欄」內偽造之「乙○○」署押壹枚、軍民
利家專案II加保名冊之「主被保險人姓名及簽章欄」內偽造之「
郭芳龍」署押貳枚、「持卡人親自簽名欄」內偽造之「乙○○」
署押壹枚，均沒收。
    犯罪事實及理由
一、甲○係中央保險經紀人有限公司之負責人（下稱中央保險公
    司），緣於民國96年間，因利迦產物保險代理人公司（下稱
    利迦產物公司）承攬兆豐產物保險股份有限公司之軍民利家
    傷害保險專案（下稱兆豐產物保險公司），而與利迦產物公
    司就前開兆豐產物保險公司之軍民利家傷害保險專案成立合
    作關係，雙方並約定報酬方式，為由利迦產物公司就所收取
    每 1要保人之保險費百分之30作為給付中央保險公司之佣金
    。適於96年11月28日，乙○○向中央保險公司業務員陳福慧
    就兆豐產物保險公司前開軍民利家傷害保險專案為加保之申
    請，乙○○並將加保之申請資料（其中加保之人員包含乙○
    ○、李娸安、郭芳龍、林玫君）填妥後，以傳真之方式，交
    付陳福慧收受並由陳福慧將前開乙○○加保之申請資料轉交
    予甲○在中央保險公司，代為向利迦產物公司申請加保。詎
    甲○於收受前開乙○○之加保申請後，竟基於行使偽造私文
    書之犯意，指示與其有犯意聯絡之公司助理丙○○，於不詳
    時日，由丙○○偽造乙○○之署名，另外以乙○○之名義填
    具申請表格，並刪除其所加保之郭芳龍之資料，再將前開偽
    造之申請資料寄送利迦產物公司，由利迦產物公司轉送兆豐
    產物保險公司而行使之，兆豐產物保險公司因而同意乙○○
    前開加保之申請，保險契約於 96年12月3日生效（保單號碼
    為0195GPA01697號），足以生損害於乙○○及利迦產物公司
    、兆豐產物保險公司對於保險契約審核、管理之正確性。另
    竟基於意圖為自己不法所有及行使偽造私文書之犯意，指示
    與其有犯意聯絡之公司助理丙○○於不詳時日，由丙○○偽
    造郭芳龍之簽名，並單獨填寫1 張加保申請，並在偽造郭芳
    龍之申請加保表格上，隱匿郭芳龍有中度精神分裂之病史，
    嗣並將前開偽造之申請資料寄送利迦產物公司，由利迦產物
    公司轉送兆豐產物保險公司而行使之，導致兆豐產物保險公
    司承辦人員因無法審酌前開郭芳龍的精神分裂症之病症，陷
    於錯誤，同意郭芳龍之申請，該保險契約於 96年12月3日生
    效（保單號碼為0196GPA0000000號），甲○以此方式詐得郭
    芳龍佣金新台幣（下同） 150元，足以生損害於郭芳龍及利
    迦產物公司、兆豐產物保險公司對於保險契約審核、管理之
    正確性。嗣於 97年9月28日，郭芳龍因意外溺斃而死亡，乙
    ○○向兆豐產物保險公司請求郭芳龍前開意外險之保險金時
    ，經利迦產物公司核對郭芳龍之入保申請相關資料，始悉前
    情。
二、前開犯罪事實，有下列證據可證：
  (一)被告丙○○於偵審中、被告甲○於本院準備程序、審理時為
    認罪之陳述。
  (二)告訴人利迦產物公司代理人鐘志峰、證人乙○○、證人陳福
    慧於偵查中之證述。
  (三)偽造之乙○○兆豐產物保險股份有限公司團體傷害險續期繳
    費通知單、偽造之郭芳龍軍民利家專案II加保名冊各1紙（
    均為影本）附卷可稽。
三、核被告甲○、丙○○ 2人所為，均係犯刑法第210條、第216
    條之行使偽造私文書、第339條第1項之詐欺取財罪。被告等
    於兆豐產物保險股份有限公司團體傷害險續期繳費通知單、
    軍民利家專案II加保名冊上偽造乙○○、郭芳龍之署押，係
    偽造私文書之部分行為，偽造私文書後持以行使，偽造之低
    度行為應為行使之高度行為所吸收，均不另論罪。又被告 2
    人行使偽造兆豐產物保險股份有限公司軍民利家專案II加保
    名冊之行為即為詐欺取財之著手行為，其2人以1行為同時觸
    犯行使偽造私文書罪及詐欺取財罪，為想像競合犯，應依刑
    法第55條規定，從法定刑較重之行使偽造私文書罪處斷。起
    訴書認應分論併罰，尚有未洽。另其等先後2 次行使偽造私
    文書，犯亦個別、行為互殊，應予分論併罰。其等間就上開
    犯行，有犯意聯絡及行為分擔，均為共同正犯。
四、爰審酌被告甲○、丙○○前均無任何犯罪紀錄，素行良好，
    有卷附臺灣高等法院被告前案紀錄表可參，被告甲○為公司
    負責人，被告丙○○為受雇人，僅領取微薄之薪水，復聽命
    於被告甲○行事，情節較輕，及其等因本案犯罪所得非高，
    事後皆坦承犯行，惟均未與告訴人達成和解，暨其等犯罪之
    動機、目的、手段等一切情狀，分別量處如主文所示之刑，
    並定其等應執行之刑，及均諭知易科罰金之折算標準。另被
    告丙○○前未曾因故意犯罪而受有期徒刑以上刑之宣告，有
    上述前案紀錄表可考，其因一時失慮觸犯刑責，事後坦承犯
    行，及其涉案程度較淺，經此偵審程序及刑之宣告，當知所
    警惕而無再犯之虞。本院綜核各情，認所宣告之刑以暫不執
    行為適當，爰就被告丙○○部分宣告緩刑2年，以啟自新。
    至被告甲○為公司負責人，涉案情節較重，且未能與告訴人
    達成民事和解，自不宜為緩刑之宣告，併予敘明。
五、末查，兆豐產物保險股份有限公司團體傷害險續期繳費通知
    單、偽造之郭芳龍軍民利家專案II加保名冊各 1紙，雖均非
    被告所有，惟各該「要／主被保險人簽名欄」內之「乙○○
    」簽名 1枚、「主被保險人姓名及簽章欄」內之「郭芳龍」
    簽名2枚、「持卡人親自簽名欄」內之「乙○○」簽名1枚，
    均係偽造之署押，應依刑法第219條規定諭知沒收。
據上論斷，應依刑事訴訟法第273條之1第1項、第299條第1項、
，刑法第28條、第216條、第210條、第339條第1項、第55條、第
51條第5款、第41條第1項前段、第74條第1項第1款、第219條、
刑法施行法第1條之1，判決如主文。
本案經檢察官李莉玲到庭執行職務
中    華    民    國    99    年     3    月    9     日
                    刑事第九庭  法  官 唐光義
以上正本證明與原本無異。
如不服本判決，應於收受送達後10日內向本院提出上訴書狀（應
附繕本）。
                                書記官 黃聖心
中    華    民    國    99    年     3    月    9     日
附錄本案論罪科刑法條：
中華民國刑法第216條
行使第210條至第215條之文書者，依偽造、變造文書或登載不實
事項或使登載不實事項之規定處斷。
中華民國刑法第210條
偽造、變造私文書，足以生損害於公眾或他人者，處5年以下有
期徒刑。
刑法第339條
意圖為自己或第三人不法之所有，以詐術使人將本人或第三人之
物交付者，處五年以下有期徒刑、拘役或科或併科一千元以下罰
金。
以前項方法得財產上不法之利益或使第三人得之者，亦同。
前二項之未遂犯罰之。

司法院資訊處製作；財團法人民間司法改革基金會備份。
